【裁判字號】    94,易,563
【裁判日期】    950324
【裁判案由】    毒品危害防制條例
【裁判全文】
臺灣基隆地方法院刑事判決               94年度易字第563號
公  訴  人  臺灣基隆地方法院檢察署檢察官
被      告  乙○○
上列被告因違反毒品危害防制條例案件，經檢察官提起公訴（94
年度偵字第4890號），本院判決如下：
    主  文
本件公訴不受理。
    理  由
一、按已經提起公訴或自訴之案件，在同一法院重行起訴者，應
    諭知不受理之判決，刑事訴訟法第303條第2款定有明文。故
    檢察官就犯罪事實之一部起訴者，其效力及於全部，即無從
    就其他部分再行起訴，如重行起訴，自應諭知不受理之判決
    。此項原則，不論實質上之一罪，或想像競合犯、牽連犯、
    連續犯等裁判上之一罪，均有其適用。
二、公訴意旨略以：被告乙○○明知大麻係屬毒品危害防制條例
    第2條第2項第2 款所規定之第二級毒品，禁止非法持有、轉
    讓、販賣，仍於民國93年3 月間，自綽號「阿輝」姓名不詳
    之人處獲取大麻1 包（淨重2.32公克）以資抵債，進而非法
    持有第二級毒品大麻。嗣94年3月23日晚間9時許，為警持搜
    索票在基隆市○○路69號之「夢昇華護膚店」內，查獲其持
    有上開第二級毒品大麻，因認被告涉犯毒品危害防制條例第
    11條第2項之持有第二級毒品罪嫌。
三、訊據被告於本院審理中矢口否認有何持有第二級毒品大麻之
    犯行，辯稱警方搜索扣得之黑色小包並非其所有，而係案外
    人葉啟賢、林郡婷受李志陽之指示，於94年3 月23日，以質
    借為由，攜至搜索地點即「夢昇華護膚店」內藉以栽贓，其
    並不知該只小包內藏有大麻與上開槍彈云云。經查：
    (一)證據能力部分
    １、按被告以外之人於審判外之言詞或書面陳述，除法律有
        規定者外，不得作為證據；又被告以外之人於審判外向
        法官所為之陳述，得為證據，刑事訴訟法第159條第1項
        、第159條之1第1 項定有明文。上開規定之立意在於被
        告以外之人（含共同被告、共犯、被害人、證人等）於
        法官面前所為之陳述（含書面及言詞），因其陳述係在
        法官面前為之，故不問係其他刑事案件之準備程序、審
        判期日或民事事件或其他訴訟程序之陳述，均係在任意
        陳述之信用性已受確定保障之情況下所為，因此該等陳
        述應得作為證據。又被告以外之人於審判外之陳述，經
        當事人於審判程序同意作為證據，法院審酌該言詞陳述
        或書面陳述作成時之情況，認為適當者，亦得為證據，
        同法第159條之5第1 項亦有明文。查本案被告於上開時
        間、地點為警查獲時，於同一背包內另扣得槍砲彈藥刀
        械管制條例所列管之槍彈，經臺灣基隆地方法院檢察署
        檢察官於94年10月10日，以94年度偵字第1368號先行提
        起公訴，由本院於94年10月21日，以94年度訴字第878
        號繫屬在案（下稱槍砲另案），因被告於本案所為之辯
        解、所欲聲請傳喚之證人以及調查之證據，均與上開槍
        砲另案相同，經被告同意於本案直接援用槍砲另案之本
        院卷證，依上開法條意旨，槍砲另案中被告以外之人向
        本院法官所為之陳述，均得作為本案證據，應先敘明。
    ２、本案搜索之適法性：
        查本案警方自94年3月30日下午6時起，至同日下午6 時
        50分止，持本院核發之94年度聲搜字第461 號搜索票，
        在基隆市○○路69號之「夢昇華護膚店」執行搜索之結
        果，除在「夢昇華護膚店」辦公室內，當場查獲黑色提
        包1 只，暨在該只提包內，當場起獲本件扣案之第二級
        毒品大麻1包（淨重2.32公克）以及改造手槍1支、手槍
        子彈成品11顆、手槍子彈半成品7顆、借據影本1張、本
        票影本1張、安非他命4 包毛重共計8.5公克、安非他命
        殘渣袋1個以及安非他命吸食器1組等情，不為被告所否
        認，且經執行搜索員警即證人郭昭宏於本院槍砲另案審
        理時結證明確（95年1 月20日審判筆錄參照），並經本
        院依職權調取槍砲另案卷宗核閱無誤，復有上開搜索票
        暨搜索扣押筆錄在卷可考（第1368號偵查卷第48-53 頁
        參照）。又本案搜索固係始於94年3月30日下午6時，終
        於同日下午6 時50分（參見搜索扣押筆錄之記載），惟
        依中央氣象局公布之94年度日出日沒時刻，94年3 月30
        日之基隆地區「日沒時刻」係下午6時9分（參見槍砲另
        案之本院卷附中華民國94年「基隆地區」日出日沒時刻
        表）。對照以觀，已足堪認定本案搜索之執行，應係起
        始於「日間」，並自「日間」持續至日沒以後之「夜間
        」，與刑事訴訟法第146條第3項之規定相符（日間已開
        始搜索或扣押者，得繼續至夜間），程序上並無違法之
        處。
    (二)扣案之第二級毒品大麻1 包以及上開槍彈，係案外人「
        阿輝」基於抵償債務之目的，於93年初之某日，在基隆
        市○○街之某處，交付予被告收受持有，持有狀態直至
        94年3 月30日為警搜索查獲時止之事實，業據被告前於
        司法警察、檢察事務官詢問中坦承不諱（第1001號偵查
        卷第8至15頁，第28至31頁參照）。
    (三)被告雖於本院審理時以遭人栽贓等情詞置辯，然查：
    １、本案員警係因案外人葉啟賢、林郡婷之報警訴究，始本
        其訴究內容，報請檢察官核准後，聲請本院核發94年度
        聲搜字第461號搜索票，准其自94年3月28日12時起，至
        同年月30日24時止，前往位在基隆市○○路69號之「夢
        昇華護膚店」執行搜索（包括搜索交通工具即車牌號碼
        4699-KL 號自用小客車）。依上開搜索票之記載，員警
        固係自94年3 月28日12時起，即得持票進行本案搜索，
        惟因案外人葉啟賢、林郡婷均曾明確指證「被告自其公
        事包內取出手槍」之犯罪情節，員警為免打草驚蛇，遂
        在「夢昇華護膚店」對面埋伏部署，直至94年3 月30日
        ，果目睹被告駕駛上開自小客車抵達現場，並隨身攜帶
        黑色提包1 只（約莫「30Ｘ40Ｘ25公分」大小）步入店
        內，員警始尾隨入店並持票進行搜索之事實，業經搜索
        員警即證人王炳坤於槍砲另案偵查中（第1368號偵查卷
        第122 頁參照），證人郭昭宏於槍砲另案之本院審理時
        結證明確（本院95年1 月20日審判筆錄參照），並與本
        院94年度聲搜字第461 號刑事卷宗所檢附之葉啟賢、林
        郡婷檢舉筆錄（第1368號偵查卷第38-41頁、第54-57頁
        之葉啟賢、林郡婷警詢筆錄）暨本案搜索扣押筆錄（第
        1368號偵查卷第49-53 頁之搜索扣押筆錄）所載情節相
        符。再者，本案搜索員警郭昭宏、王炳坤、黃信宏持上
        揭搜索票入店之後，首即分工由黃信宏在店前警戒（斯
        時，店前僅有櫃檯小姐沈思怡一人）；至郭昭宏、王炳
        坤，則逕自走入店後辦公室內（斯時，店後三間房間，
        僅其第三間房間即辦公室呈有人使用狀態），對孤身在
        內之被告出示搜索票。適黃信宏亦將櫃檯小姐沈思怡帶
        往上開房間等候，郭昭宏、王炳坤、黃信宏乃於控制現
        場、核對在場人等身分無誤後，開始為相關證物之搜索
        。其間，郭昭宏見被告下車入店之際，隨身攜帶黑色提
        包1 只，正擺放在被告身旁，遂先對被告詢以「包包是
        否你的」，經被告當場確答無誤，郭昭宏遂針對該只黑
        色提包展開搜索，並當場在其內起獲如上所述之扣案證
        物，此亦據證人郭昭宏於槍砲另案之本院審理時結證在
        卷（本院95年1 月20日審判筆錄參照），核其重要情節
        ，亦與證人王炳坤於槍砲另案偵查之所證相符（第1368
        號偵查卷第122、123頁參照）。據此，自堪認本案所涉
        ，放置有扣案證物之黑色提包1 只，實係被告於搜索當
        日所自行攜帶入店；且此復為在夢昇華護膚店外埋伏數
        日之員警，於94年3 月30日開始搜索以前，所親眼目睹
        暨確認無誤。又本案員警搜索查扣之各項證物，雖僅上
        開借據及本票影本係在「黑色提包」之夾層內直接起獲
        ，至扣案之改造手槍1 支、手槍子彈成品11顆、手槍子
        彈半成品7顆、安非他命4 包毛重共計8.5公克、安非他
        命殘渣袋1個、大麻1包（淨重2.32公克）及安非他命吸
        食器1 組，則均係放置在「黑色小包」之內，被告並藉
        此辯稱該「黑色小包」實乃葉啟賢所攜往栽贓云云。然
        上開「黑色小包」既係在被告個人所有之「黑色提包」
        內為警起獲，被告辯稱不知內有黑色小包云云，實難採
        信。
    ２、被告雖迭指「黑色小包」乃案外人葉啟賢於94年3 月23
        日攜往質借時所寄放云云，然被告實際上未曾同意支借
        任何款項，業據其於槍砲另案中供承在卷，則自常情以
        言，就令葉啟賢確實有心栽贓，核其已無謊稱質借而硬
        將黑色小包交予被告收執之理；況上開黑色提包實乃被
        告於搜索當日所自行攜帶入店，而適為在「夢昇華護膚
        店」外埋伏數日之員警所親眼目睹，此均據本院詳述如
        前，由此足見，被告在客觀上，當有隨身攜帶該只黑色
        小包之行為（黑色小包係置放在黑色提包之內），惟倘
        被告所辯寄放乙節屬實，則其何以竟一反常態，隨身攜
        帶所指之他人寄放物品？再者，葉啟賢既係以質借為名
        而交付黑色小包1 只，則不論被告是否允貸，衡諸常情
        ，亦必先開拆黑色小包以確認所稱質押物品價值或真假
        之舉，乃竟一再強調未曾開拆，不知小包內容物為何，
        則其辯解前、後矛盾之處，亦甚灼然。
    ３、再依「夢昇華護膚店」之前任櫃檯小姐即證人沈思怡曾
        於另案偵查中結稱：「（警察當天搜索情形？）當天我
        在場，我到店裡沒多久，乙○○就來了，他經過櫃檯走
        進辦公室，當時我在櫃檯，然後有三個便衣警察走進來
        ，說要找乙○○。後來有一個便衣警察出來叫我進去，
        我進入後，有看到搜出槍、子彈、毒品，當時警察已經
        在翻乙○○的包包，槍、子彈、毒品都是從他包包裡面
        翻出來的，是一個黑色的包包」（第1368號偵查卷第20
        2 頁參照）；並於槍砲另案之本院審判時一再確認其於
        偵查中所證之上開內容俱屬實在（95年1 月20日審判筆
        錄參照）。此外，與被告共同經營「夢昇華護膚店」之
        另案被告王志偉亦曾於警詢中證稱略以：警方在被告手
        提包內起獲改造手槍1 把、手槍子彈成品11顆、半成品
        7顆、安非他命四包共8.5公克、安非他命殘渣袋1 個、
        大麻3. 2公克、借據1張、本票1 張、安非他命吸食器1
        組、電擊棒1把，這些東西全部是被告所有等語明確（
        第1368號偵查卷第23頁參照），尤足徵被告嗣後翻異前
        詞之不實。
    (四)又被告為警查獲後所採集之尿液檢體呈大麻代謝物陰性
        反應，亦有偵查卷附臺灣尖端先進生技醫藥股份有限公
        司94年4 月28日濫用藥物檢驗報告可稽，足見被告僅係
        單純持有第二級毒品大麻，並無持有後，進而施用之行
        為。
    (五)綜上所陳，堪認被告前於司法警察、檢察事務官詢問時
        之自白，始與事實相符，其於本院審理時翻異前詞，無
        非係卸責之舉，無可憑採。本案事證明確，被告持有第
        二級毒品大麻之犯行固堪認定。
四、惟查，依本院上開認定，本件事實真相應係綽號「阿輝」成
    年男子因積欠被告債款未清，遂於93年初之某日，在基隆市
    ○○街某處，將其所有之第二級毒品大麻1 包（淨重2.32公
    克）以及具殺傷力之仿SIGSAUER廠半自動手槍之改造手槍（
    含彈匣；槍枝管制編號0000000000）1支暨口徑9厘米之制式
    子彈3 顆，交付被告資為抵債而持有，就此本院94年度訴字
    第878 號判決亦同此認定。則被告以一個持有行為同時持有
    本件大麻與槍砲另案之槍彈，本應論以想像競合犯；茲槍砲
    另案業經本院於95年2月21日辯論終結，同年3月17日宣判在
    案，該案就被告持有上開槍彈部分，判處有期徒刑3年6月，
    併科罰金新臺幣100,000 元，迄未判決確定之事實，業經本
    院調取該槍砲另案卷宗核閱無誤，則依首揭「重行起訴」之
    說明，本案檢察官提起公訴之繫屬本院日為94年12月26日，
    其公訴意旨指稱被告非法持有第二級毒品大麻之犯行，因與
    上開先行起訴（繫屬日為94年10月21日）之槍砲另案起訴書
    所認定之犯罪事實間，具有想像競合之裁判上一罪關係，應
    屬同一案件，則本案既有同一案件重行起訴之情形，應依法
    諭知不受理之判決。
據上論斷，應依刑事訴訟法第303條第2款，判決如主文。
本案經檢察官甲○○到庭執行職務。
中    華    民    國    95    年    3     月    24    日
                  刑事第五庭審判長法  官  陳志祥
                                  法  官  陳玉雲
                                  法  官  楊皓清
以上正本證明與原本無異。
對於本件判決如有不服，應於收受送達後10日內，向本院提出上
訴書狀，上訴於臺灣高等法院，並按他造當事人之人數附具繕本
。
中    華    民    國    95    年    3     月    24    日
                                  書記官  王月娥


司法院資訊處製作；財團法人民間司法改革基金會備份。
